臺灣高等法院民事裁定　　　　　　　　　96年度抗字第1045號
抗　告　人　甲○○
代　理　人　陳達成律師
上列抗告人因與相對人乙○○間返還擔保金事件，對於中華民國
96年5月23日臺灣基隆地方法院96年度聲字第162號所為裁定提起
抗告，本院裁定如下：
    主      文
原裁定廢棄，發回臺灣基隆地方法院。
    理      由
一、抗告人於原法院聲請意旨略以：抗告人曾對相對人因清償票
    款事件聲請假扣押，並於95年6月6日遵臺灣基隆地方法院（
    下稱原法院）95年度裁全字第817號民事裁定（下稱系爭假
    扣押裁定），提供新台幣（下同）43萬元為擔保，並經原法
    院95年度存字第666號提存在案。嗣因本件假扣押強制執行
    程序已於95年8月23日塗銷查封登記，而抗告人於95年9月21
    日以士林法院郵局存證信函第353號催告相對人於21日內主
    張權利，而相對人逾期未有任何主張，而聲請准予返還本件
    擔保金等語。
二、原裁定意旨以：系爭假扣押裁定固經本院以95年度抗字第98
    1號裁定駁回確定，其執行程序因塗銷查封登記而終結，然
    相對人已於95年9月27日向原法院就抗告人返還擔保金之聲
    請提出民事聲請狀，已為期限內行使權利之證明，則抗告人
    聲請返還擔保金，即難准許，因而裁定駁回抗告人之聲請。
三、抗告意旨則以：原裁定雖謂相對人已於95年9月27日向原法
    院就抗告人返還擔保金之聲請提出聲請，惟抗告人並未接獲
    相對人已主張權利之任何證明，則原裁定之認定應屬有誤，
    為此提起本件抗告，請求廢棄原裁定，准發還原法院提存所
    95年度存字第666號因假扣押所供擔保金43萬元。
四、按訴訟終結後，供擔保人證明已定二十日以上之期間，催告
    受擔保利益人行使權利而未行使者，或法院依供擔保人之聲
    請，通知受擔保利益人於一定期間內行使權利並向法院為行
    使權利之證明而未證明者，法院應依供擔保人之聲請，以裁
    定命返還其提存物或保證書，民事訴訟法第104條第1項第3
    款定有明文。依同法第106條規定，上開有關供訴訟費用擔
    保之規定，於因假扣押供擔保之情形準用之。是其所謂之「
    訴訟終結」，於假扣押之情形，如供擔保人未提起本案訴訟
    時，係指假扣押裁定及假扣押執行程序均不存在者而言（最
    高法院92年度台抗字第19號裁定意旨參照）。次按民事訴訟
    法第104條第1項第3款所謂「受擔保利益人行使權利」，係
    指向法院起訴或為與起訴相同效果之訴訟行為（如聲請調解
    或聲請發支付命令），最高法院80年台抗字第413號判例言
    之綦明。
五、經查，抗告人上開主張，業據其提出提存書、國庫存款收款
    書、原法院囑託塗銷查封登記書、存證信函、臺灣郵政股份
    有限公司基隆郵局函附簽收清單等影本（見原法院第4至7頁
    ）為證，且系爭假扣押裁定已經本院以95年度抗字第981號
    裁定駁回確定，亦有相對人所提該裁定（見本院卷第10至12
    頁）在卷可按，而假扣押之執行程序，亦經原法院函囑台北
    縣瑞芳地政事務所塗銷查封登記在案（見原法院卷第5頁）
    ，並經原法院調閱執行及提存卷宗無訛，則依前開說明，其
    假扣押之執行程序業已終結。而抗告人亦已定20日以上之期
    間，催告相對人行使權利，而相對人固於催告期限內之95年
    9月27日向原法院就抗告人返還擔保金之聲請提出民事聲請
    狀，惟觀其內容所載（見本院卷第24至26頁），僅就抗告人
    聲請返還擔保金提出異議，請求續由法院暫存保管，核屬民
    事訴訟法第104條第1項第2款規定是否同意返還擔保金之問
    題，尚難據此即認相對人已於期限內合法行使權利，原審因
    而駁回抗告人聲請返還擔保金，顯有未洽。惟查本件原審卷
    內僅有原審囑託地政機關塗銷查封登記函附卷（見原審卷第
    5頁），而地政機關於何時辦畢塗銷查封登記，並無任何書
    證附卷，則假扣押強制執行程序究竟於何時終結，及抗告人
    是否確係訴訟終結後為催告相對人行使權利，仍屬不明；又
    相對人於前述催告期間內，除前述民事聲請狀外，是否確無
    其他起訴或與起訴有相同效果之行使權利行為，亦不明確。
    準此，本件原裁定認相對人遞送上開民事聲請狀，即為已於
    催告期間內行使權利，而駁回抗告人之聲請，於法固有未洽
    。惟依抗告人所提事證，尚無從確認其聲請是否符合返還擔
    保金之要件，有必要由原法院就近重為調查審認。從而，抗
    告意旨指摘原裁定不當，求予廢棄，為有理由，自應由本院
    予以廢棄，發回原法院重為裁定。
六、據上論結，本件抗告為有理由，裁定如主文。
中　　華　　民　　國　　96　　年　　7　　月　　31 　日
                    民事第14庭
                        審判長法  官  許正順
                              法  官  張  蘭
                              法  官  黃麟倫
正本係照原本作成。
不得再抗告。
中　　華　　民　　國　　96　　年　　8 　　月　　3 　　日
                              書記官  王敬端
